【裁判字號】    99,監,176
【裁判日期】    991214
【裁判案由】    許可監護人行為
【裁判全文】
臺灣彰化地方法院民事裁定               99年度監字第176號
聲  請  人  劉世華
相  對  人  黃姜
關  係  人  劉世明
關  係  人  劉世湧
關  係  人  劉世龍
上列當事人，聲請許可監護人行為事件，本院裁定如下：
    主  文
准聲請人處分相對人即受監護人黃姜所有坐落彰化縣北斗鎮○○
段一０一四─０００三地號土地（地目：道、面積三十六平方公
尺、權利範圍全部）、彰化縣北斗鎮○○段一０一四─０００四
地號土地（地目：道、面積二十二平方公尺、權利範圍全部）及
彰化縣北斗鎮○○段一０一四─０００五地號土地（地目：道、
面積七平方公尺、權利範圍全部）。
聲請程序費用由相對人負擔。
    理  由
一、聲請意旨略以：相對人前經鈞院於民國（下同）98年10月13
    日以98年度禁字第151號為禁治產人宣告，並於99年2月25日
    以98年度監字第181號裁定選定親屬會議成員及指定聲請人
    為相對人之監護人，並命劉世龍、劉世湧、劉世明為會同開
    具財產清冊之人。惟受監護人重度失智，雖經診治不見起色
    ，十餘年來由安養中心照護，近日已需插管維繫生命，並於
    加護病房全日看護，迄今所支出之醫療費用極為龐大，每月
    約需五萬餘元醫療費用；聲請人及其他子女家庭負擔亦沈重
    ，經親屬會議研論後擬將相對人即受監護人黃姜所有坐落彰
    化縣北斗鎮○○段1014-3、1014-4、1014-5地號之三筆土地
    出售，以該買賣所得價金供為相對人之醫療費用。前述財產
    之處分純為相對人利益而為，且減輕子女之經濟負擔，爰依
    法聲請准聲請人處分相對人所有前揭不動產等語。
二、按監護人對於受監護人之財產，非為受監護人之利益，不得
    使用、代為或同意處分。監護人為下列行為，非經法院許可
    ，不生效力：一、代理受監護人購置或處分不動產。二、代
    理受監護人，就供其居住之建築物或其基地出租、供他人使
    用或終止租賃。監護人不得以受監護人之財產為投資。但購
    買公債、國庫券、中央銀行儲蓄券、金融債券、可轉讓定期
    存單、金融機構承兌匯票或保證商業本票，不在此限，民法
    第1101條定有明文。
三、經查，相對人為聲請人之母，因精神意識障礙程度重大，不
    能管理處分自己的財產，其完全不能為意思表示或受意思表
    示，不能辨識其意思表示之效果，回復可能性低，經本院為
    監護之宣告，選定聲請人為相對人之監護人，指定劉世龍、
    劉世湧、劉世明為會同開具財產清冊之人，並指定相對人之
    親屬會議成員，聲請人並已會同開具財產清冊之人陳報財產
    清冊於本院等事實，業據聲請人所提98年度禁字第151號、
    98年度監字第181號裁定影本及相對人黃姜之財產清冊附卷
    可稽（99年12月1日提出），復經本院調閱98年度監字第181
    號卷宗核閱無誤，堪信為真實。又相對人名下所有財產為坐
    落彰化縣北斗鎮○○段0000-0000、0000-0000、0000-0000
    地號土地三筆及投資一筆（金額為新台幣1,860元）等情，
    業據聲請人提出土地登記謄本及前開財產清冊為證，並由本
    院依職權調取相對人97、98年度財產歸戶及所得明細資料附
    卷供參，堪信聲請人主張為真實。又相對人既因心神喪失經
    宣告為受監護宣告之人，而此類身心障礙患者通常須長時間
    治療，故日常生活須陸續支出相關之醫療費用而增加生活開
    銷，是聲請人就相對人所有之前開不動產聲請准予處分出售
    ，做為醫治及照護受監護人黃姜之用，對受監護人並無不利
    之情形，故聲請人聲請准予處分系爭不動產為有理由，應予
    准許，爰裁定如主文所示。
三、依非訟事件法第21條第1項、民法第1103條，裁定如主文。
中    華    民    國    99    年    12    月    14    日
                   家事法庭     法  官  王美惠
以上正本係照原本作成。
如不服本裁定，應於送達後十日內向本院提出抗告狀，並繳納抗
告費新臺幣1千元。
中    華    民    國    99    年    12    月    14    日
                                書記官  林憲男

司法院資訊處製作；財團法人民間司法改革基金會備份。
